【裁判字號】    97,交聲,368
【裁判日期】    980227
【裁判案由】    違反道路交通管理處罰條例聲明異議
【裁判全文】
臺灣基隆地方法院交通事件裁定         97年度交聲字第368號
移送機關即
原處分機關  交通部公路總局臺北區監理所
異  議  人
即受處分人  甲○○
上列異議人即受處分人因違反道路交通管理處罰條例事件，對於
交通部公路總局臺北區監理所於中華民國97年9月23日所為之裁
決（原處分案號：北監營裁字裁40-C00000000號），聲明異議，
本院裁定如下：
    主  文
異議駁回。
    理  由
一、原處分意旨略以：異議人即受處分人（下稱異議人）甲○○
    於民國97年8月5日下午4時30分許，駕駛車牌號碼HW-703號
    營業用大貨車，自汐止往基隆方向行駛，行經臺北縣汐止市
    ○○路○段與長安路口（裁決書誤載為長安街口）之有燈光
    號誌管制之交岔路口，因闖紅燈，經臺北縣政府警察局汐止
    分局長安派出所員警攔停後掣單舉發（北縣警交字第C00000
    000號），依道路交通管理處罰條例第53條第1項之規定，裁
    處異議人罰鍰新臺幣（下同）3,600元，並依同條例第63條
    第1項第3款（裁決書漏引第1項第3款）之規定，記違規點數
    3點等語。
二、異議意旨略以：其駕駛上開車輛，自汐止往基隆方向行駛，
    行經臺北縣汐止市○○路○段與長安路口，過長安路口橋下
    的紅綠燈，當時是綠燈，其直行往前25公尺，右轉100公尺
    ，警員騎機車從其左方將其攔下，說其闖紅燈，其說沒有闖
    紅燈，警員就開單，其就拒簽，其並無闖紅燈之違規事實，
    為此聲明異議云云。
三、按汽車駕駛人，行經有燈光號誌管制之交岔路口闖紅燈者，
    處新臺幣1,800元以上5,400元以下罰鍰。汽車駕駛人有上開
    違規情形，除依原條款處罰鍰外，並記違規點數3點。道路
    交通管理處罰條例第53條第1項、第63條第1項第3款分別定
    有明文。
四、本件異議人對於其於97年8月5日下午4時30分許，駕駛車牌
    號碼HW-703號營業用大貨車，自汐止往基隆方向行駛，行經
    臺北縣汐止市○○路○段與長安路口之有燈光號誌管制之交
    岔路口等情固不爭執，惟矢口否認有闖紅燈之違規行為，並
    以前揭情詞置辯。經查：
  (一)異議人於97年8月5日下午4時30分許，駕駛車牌號碼HW-703
    號營業用大貨車，自汐止往基隆方向行駛，行經臺北縣汐止
    市○○路○段與長安路口之有燈光號誌管制之交岔路口時，
    遇紅燈未依規定在停止線前停車等候，逕行闖越乙情，業據
    證人即舉發員警乙○○到庭具結證稱：「97年8月5日16時30
    分許，我從長安派出所（大同路3段）警用機車停車場出來
    ，在大同路3段長安路口等待紅燈，我是在大同路往長安路
    的方向，當時異議人所開的HW-703號營業大貨車停在我的左
    邊一起等紅綠燈，該營業大貨車是比我先在現場等紅燈，當
    時仍然是紅燈情況下，我發現HW-703號營業大貨車闖紅燈往
    長安路五堵車站方向前進，我就鳴巡邏機車的警笛，在五堵
    車站前將該營業大貨車攔下來，並告知異議人違規的事實，
    並向他索取證件，異議人有將證件拿給我，異議人有拜託我
    不要開違規單，我拒絕他，告知他有違規的事實，所以還是
    有開舉發單給他，我執意要開舉發單，他就向我質疑我有沒
    有違規的拍攝照片，我回答我們攔下舉發是不需要拍攝照片
    ，除非是逕行舉發才需要照片，他就沒有再做其他的辯解。
    （並提出現場位置圖、拍攝照片6張附卷）現場在大同路3段
    方向有一個交通告示牌允許紅燈時左轉，在大同路3段是紅
    燈時，長安路號誌就是紅燈，如果開車從大同路3段綠燈時
    左轉長安路，因為長安路是紅燈所以必須要停下來等紅燈，
    不可以直行。」等語（見本院97年12月3日訊問筆錄），並
    有臺北縣政府警察局北縣警交字第C00000000號舉發違反道
    路交通管理事件通知單、證人乙○○所繪之現場位置圖、現
    場照片6張等在卷可稽。
  (二)次查證人乙○○依法於上開時地執行交通稽查勤務，與異議
    人素不相識，復無何仇隙怨懟，當無設詞攀誣、濫行舉發之
    虞。且其係於依法執行勤務時，目擊異議人闖越紅燈之違規
    事實，嗣並經到庭具結擔保其所證述之真實性，衡情應無甘
    冒偽證之重責而虛詞構陷異議人之理。
  (三)按交通警察掣單舉發違反道路交通管理處罰條例所列之違規
    事實，本質上為行政處分，係公務員基於職務上之權力，依
    法就特定之具體事件所為之具公法上效果之單方面行政行為
    ，基於公務員為公法上行為具有公信力之原則，該行政行為
    當可被推定為真正，其據以依法處分之事實認定亦為正確無
    誤，本此公信原則，乃立法者賦予行政機關制定違反道路交
    通事件統一裁罰基準及處理細則，以達其維護交通秩序、安
    全之行政目的。若謂公務員所為一切行政行為均須預留證據
    以為日後之證明，顯將對於國家行政事務之推行產生阻礙，
    因此刑事訴訟法中關於犯罪證據有關之規定，與原屬於行政
    秩序罰之交通違規裁罰事件本質不合部分，於交通違規聲明
    異議案件審理程序中，自不在準用之列，其理至明。證人乙
    ○○警員於依法執行職務時，親眼目睹異議人駕車違規闖紅
    燈，旋即攔停上前舉發，嗣並就其親眼見聞於受有具結程序
    及偽證罪擔保之情形下於法院到庭為證述，所為之前開證詞
    ，對於其如何發現本件異議人駕駛車輛闖紅燈之過程，已提
    出詳實之說明，其並繪製現場之位置圖，標明其在何位置發
    現異議人闖紅燈，當無將他人闖紅燈違規認誤係異議人闖紅
    燈違規之情事。本院復查無員警有何設詞構陷或舉發錯誤之
    證據，足資證明警員有捏造事實、違法取締之情事，亦無何
    違背一般經驗或論理法則之情形，其前揭證述之情節非虛，
    自堪以採信，足證異議人確有於上揭時地行經上開路口時違
    規闖越紅燈之違規事實，應堪認定。異議人辯稱並未闖紅燈
    云云，顯與事實不符，不足採信。
五、綜上所述，異議人上開闖越紅燈之違規行為至堪認定，從而
    原處分機關就異議人上開闖越紅燈之違規行為依道路交通管
    理處罰條例第53條第1項、第63條第1項第3款規定，裁處異
    議人罰鍰3,600元並記違規點數3點，核無違誤。本件異議人
    之異議為無理由，應予駁回。
六、據上論斷，應依道路交通案件處理辦法第19條，裁定如主文
    。
中    華    民    國    98    年    2     月    27    日
                  交通法庭法    官  鄭景文
以上正本證明與原本無異。
對於本件裁定如有不服，應於送達後5日內， 向本院提出抗告書
狀（應附繕本），敘述抗告之理由，抗告於臺灣高等法院。
中    華    民    國    98    年    2     月    27    日
                          書 記 官  李繼業


司法院資訊處製作；財團法人民間司法改革基金會備份。
